# 此种情况下是否作为联营企业或进行关联方交易及往来披露

提问人：gulgdx 时间：2019-02-16 13:41:35
请教陈版主：
A 上市公司 2016 年底投资 B 公司，持股比例 5.01%，并委派了一名中层管理人员担任 B 公司的董事，B 公司是一家非上市国有企业，国家资本占绝对控股地位，其董事会人数为 7 人。A公司综合考虑后认为不对 B公司具有重大影响，因此，没有将其作为联营企业进行权益法核算而是作为可供出售金融资产。 2017 年末，A 公司委派到 B 公司的该中层管理人员被聘任为 A 公司的副总经理（属于 A 公司对外披露的高管），其他情况未变，因此，A 公司仍未将 B 公司作为有重大影响的联营企业采用权益法核算。
2018 年，A 公司将 B 公司作为关联方纳入关联方清单（因公司高管担任对方董事），且 A 公司的子司与 B 公司的子公司一直以来也有少量日常购销交易及往来余额。在此种情况下：
1 、A 公司是否可以不将 B 公司作为联营企业还是作为可供出售金融资产核算，但对 A 公司的子公司与 B 公司的子公司之间的交易和往来余额从2018 年开始作为关联方交易和往来余额披露？
2 、就目前状况而言，因为 2017 年度A 公司未将双方子公司之间的交易和往来余额作关联方交易和往来披露，因此，公司拟仍然既不采用权益法，也不作为关联方进行关联方披露？
3 、如果必须改成权益法核算，因 A 公司持股比例低，对方又是国企业，A公司不具备单独聘请评估师对B 公司的权益价值进行评估以确认A公司所持 5.01% 股权的公允价值，A 公司是否是以 2017 年底 B 公司合并报表的净资产与 A 公司 2016 年末的初始股权投资额进行比较，差异作为商誉或负商誉？

回答人：chenyiwei
1 、关于此类情况下是否具有重大影响的判断，克参考《瑞华研究 2010 ～2016 汇编》之 “问题 3-1-46（对持股比例不到 20%，但派一名董事的参股公司能否按权益法核算）”。
2 、会计上关联方关系的存在是以控制、共同控制、重大影响为前提的。因此，如果确定A 因为派驻高管儿对 B具有重大影响，则 A 对B 的股权投资应改为权益法核算，同时 A 的子公司和B的子公司之间的交易和往来均应作为关联方交易披露。反之，如果认为仍然没有重大影响，则 A 对 B的股权投资继续作为金融资产核算，A 的子公司和 B 的子公司之间的交易和往来也不属于关联交易。这里的各项处理存在逻辑上的对应关系。个人理解，在担任副总经理的情况下，存在重大影响的可能性相对较大。
3 、如果改为权益法核算，但无法合理确定取得重大影响之日 B 公司各项可辨认资产、负债的公允价值，则可以基于重要性原则确定能否接受直接按 B的账面净资产、净利润进行权益法核算。